【裁判字號】    98,易,1284
【裁判日期】    990611
【裁判案由】    傷害等
【裁判全文】
臺灣桃園地方法院刑事判決              98年度易字第1284號
公  訴  人  臺灣桃園地方法院檢察署檢察官
被      告  戊○○
選任辯護人  袁曉君律師
上列被告因傷害等案件，經檢察官提起公訴（98年度偵字第2457
號），本院判決如下︰
    主  文
戊○○共同損壞他人自用小客車之前擋風玻璃、後擋風玻璃、駕
駛座車窗玻璃、駕駛座車門、左側後車門，足以生損害於他人，
處有期徒刑月，如易科罰金，以新臺幣壹仟元折算壹日。又共
同傷害人之身體，處有期徒刑肆月，如易科罰金，以新臺幣壹仟
元折算壹日。又以強暴妨害人行使權利，未遂，處有期徒刑壹月
，如易科罰金，以新臺幣壹仟元折算壹日。應執行有期徒刑陸月
，如易科罰金，以新臺幣壹仟元折算壹日。
    事  實
一、戊○○於民國97年12月13日晚上某時，與兩名真實姓名年籍
    不詳之成年男子及某真實姓名年籍不詳之成年女子共乘其向
    兄長鄭喻借用之車牌號碼7586-RM 號自用小客車，沿國道 1
    號高速公路由南往北方向行駛，行經桃園路段時，因與甲○○駕駛之車牌號碼2E-0960 號自用小客車發生行車糾紛，竟
    心生不滿，先行駛至甲○○所駕車輛左方示意其停車，見甲○○不予置理，即一路緊追甲○○所駕車輛，俟同日晚上11
    時許，甲○○自林口交流道駛離高速公路，停靠在桃園縣龜
    山鄉○○路○ 段1 之1 號「ＯＫ便利商店」前時，戊○○與
    同行之兩名真實姓名年籍不詳成年男子，隨即下車，共同基
    於毀損他人物品、傷害之犯意聯絡，分持球棒砸擊甲○○所
    駕車輛之前擋風玻璃、後擋風玻璃、駕駛座車窗玻璃、駕駛
    座車門、左側後車門，致上開物品損壞不堪使用，足以生損
    害於甲○○；並逕行開啟甲○○上開車輛車門，或持球棒或
    徒手毆打、或以腳踢踹在車內之甲○○臉部、頭部，致甲○○受有臉、頭皮、眼睛及頸部挫傷、胸壁挫傷、左眼淤青、
    右側下巴浮腫之傷害，戊○○與該兩名真實姓名年籍不詳之
    成年男子為阻止甲○○駕車離去，復另共同基於以強暴妨害
    他人行使權利之犯意聯絡，出手強取甲○○之汽車鑰匙，惟
    因甲○○奮力抵抗而未遂。
二、案經甲○○訴由桃園縣政府警察局龜山分局報告臺灣桃園地
    方法院檢察署檢察官偵查起訴。
    理  由
壹、證據能力部分：
一、按被告以外之人於偵查中向檢察官所為之陳述，除顯有不可
    信之情況者外，得為證據，刑事訴訟法第159 條之1 第2 項
    定有明文。偵查中對被告以外之人所為之偵查筆錄，或被告
    以外之人向檢察官所提之書面陳述，性質上均屬傳聞證據。
    惟現階段刑事訴訟法規定檢察官代表國家偵查犯罪、實施公
    訴，依法其有訊問被告、證人及鑑定人之權，證人、鑑定人
    且須具結，而實務運作時，檢察官偵查中向被告以外之人所
    取得之陳述，原則上均能遵守法律規定，不致違法取供，其
    可信度極高。經查證人甲○○、丙○○在臺灣桃園地方法院
    檢察署檢察官偵查中所為之證述，性質上雖屬傳聞證據，惟
    係偵查中向檢察官所為，並經具結，證人甲○○、丙○○未
    曾提及檢察官在偵訊時有任何強暴、脅迫、詐欺、利誘等以
    不正方法取供之情，其陳述時之心理狀況健全、並無受外力
    干擾，觀諸偵訊筆錄之記載形式，本院亦查無檢察官在上開
    偵訊時有任何以不正方法訊問，而有違反陳述者之自由意志
    等顯有不可信之情況，衡諸上開規定，自均具有證據能力。
二、次按被告以外之人於審判外之言詞或書面陳述，除法律有規
    定者外，不得作為證據，刑事訴訟法第159 條第1 項固定有
    明文。查本件證人甲○○、丙○○於警詢之陳述，均屬被告
    以外之人在審判外之陳述而屬傳聞證據，惟證人甲○○、丙○○，業經本院審理時依證人地位傳喚到庭，依法具結陳述
    後，給予被告對質詰問之機會，並提示證人甲○○、丙○○
    上開各該警詢供述筆錄及要旨，由被告及辯護人依法辯論，
    有本院審判筆錄在卷可考，是本件證人甲○○、丙○○於警
    詢之陳述，既已賦予被告反對詰問權，並踐行合法調查程序
    ，應有證據能力，而得作為本院判決之基礎。
三、又按「被告以外之人於審判外之陳述，雖不符刑事訴訟法第
    159 條之1 至第159 條之4 之規定，而經當事人於審判程序
    同意作為證據，法院審酌該言詞陳述或書面陳述作成時之情
    況，認為適當者，亦得為證據。當事人、代理人或辯護人於
    法院調查證據時，知有刑事訴訟法第159 條第1 項不得為證
    據之情形，而未於言詞辯論終結前聲明異議者，視為有前項
    之同意。」，刑事訴訟法第159 條之5 定有明文。查本判決
    所引用以下審判外作成之相關供述證據，公訴人、被告及辯
    護人於本院準備程序、審判期日均表示無意見而不予爭執，
    亦未於言詞辯論終結前聲明異議，本院審酌上開證據資料製
    作時之情況，尚無違法取得及證明力明顯過低之瑕疵，認以
    之作為證據應屬適當，而其餘所依憑判斷之非供述證據，本
    院亦查無有何違反法定程序取得之情形，且上開各該證據均
    經本院於審判期日依法進行證據之調查、辯論，被告於訴訟
    上之防禦權，已受保障，故上開證據資料均有證據能力。
貳、實體部分：
一、訊據被告戊○○就於97年12月13日晚上，確曾駕駛車牌號碼
    7586-RM 號自用小客車至本案案發現場附近，且目擊停放在
    上開「ＯＫ便利商店」前甲○○所有之車輛遭人砸毀等情固
    供承屬實，惟矢口否認有何毀損、傷害及強制未遂之犯行，
    辯稱：當日晚上伊與丁○○、乙○○、吳泓儒共乘車牌號碼
    7586-RM 號自用小客車至案發現場附近之「7-11便利商店」
    購物後，即上國道1 號高速公路往南行駛至臺中地區遊玩，
    並未毆打甲○○、更未砸毀甲○○所駕車輛，甲○○顯係誤
    認云云。經查：
(一)、被告於前揭時、地，夥同兩名真實姓名年籍不詳之成年男子
    共乘車牌號碼7586-RM 號自用小客車，因與甲○○在高速公
    路上發生行車糾紛，即分持球棒砸擊甲○○所駕前開車輛之
    前擋風玻璃、後擋風玻璃、駕駛座車窗玻璃、駕駛座車門、
    左側後車門，並毆打、踢踹甲○○，且出手強取甲○○之汽
    車鑰匙，惟因甲○○奮力抵抗而未達目的等情，迭經證人即
    告訴人甲○○於警詢、偵訊及本院審理時證稱：我當天晚上
    駕駛車牌號碼2E-0960 號自用小客車從中壢上國道1 號高速
    公路，由南往北行駛，行經桃園路段時，有一台黑色、沒有
    車尾的休旅車並行到我左方，搖下副駕駛座車窗罵髒話，用
    手指著路肩方向要我停車，但是我沒有停車一路往北走，那
    台車一直在後面追，到林口交流道時我就下高速公路，那台
    車也跟著從林口交流道出來，眼看快被追到了，我就把車子
    停在龜山鄉○○路○ 段1 之1 號比較明亮的「ＯＫ便利商店
    」前，車子剛停下，那台車就下來3 名男子，其中2 名持球
    棒把我車輛的玻璃砸破，強行把車門打開，並以重物、揮拳
    毆打我，另1 名男子則跳入車內用腳踹我的臉部、頭部，其
    中1 名男子伸手強取汽車鑰匙，但我有把鑰匙抓回來，他們
    要拉我下車，我不肯，又繼續打我幾拳，被毆打的時間約 5
    到10分鐘，他們開車離開後，我就進去「ＯＫ便利商店」，
    店員告知有幫我記下該車車號是7586- 「RH」或「RM」號，
    我有報警，但對方已經逃離現場，因此我先去長庚醫院就醫
    完才去派出所作筆錄，警察先調出車牌號碼7586-RH 號車主
    的口卡照片讓我指認，當時覺得很像，但看過本人之後就確
    定不是該位先生，實際看過車牌號碼7586-RH 號車輛後，也
    確定不是該輛車，後來警察再通知車牌號碼7586-RM 號的車
    主鄭喻及其弟戊○○、鄭淵仁至派出所供我指認，我可以確
    認該3 名男子之中跳入車內打我的人就是被告戊○○，打我
    的人他們開的車輛確實就是車牌號碼7586-RM 號該部車等語
    綦詳（見偵查卷第18頁、第20頁、第23頁、第102 頁，本院
    卷第21頁至第24頁背面），核與證人丙○○於警詢、偵訊及
    本院審理時證稱：我當日在「ＯＫ便利商店」值大夜班，上
    班時間自晚上10點30分至翌日上午6 點30分，當日晚上約11
    點多在櫃臺補貨時，聽到「碰」的一聲就往外看，我看見一
    輛車牌號碼2E-0960 號自用小客車停在店門口，後面另有一
    台黑色車輛，有3 男1 女下車，該3 名男子先至前車與駕駛
    爭吵，很大聲在罵髒話，拿類似棒球棍的東西亂砸車，而且
    打開駕駛座的車門，想要把駕駛拉出來，並動手毆打、踢踹
    車內之駕駛，他們砸完車後就離開了，因當時天色昏暗視線
    不清，等該車迴轉至對面「7-11便利商店」時，有記下車牌
    號碼為7586- 「RH」或「RM」號，後來被害人甲○○進來我
    店裡借衛生紙擦拭傷口，有將車號告知甲○○等語（見偵查
    卷第43頁、第80頁，本院卷第65頁背面至67頁、第68頁背面
    ）大致相符。而告訴人甲○○因此受有臉、頭皮、眼睛及頸
    部挫傷、胸壁挫傷、左眼淤青、右側下巴浮腫之傷害，亦有
    長庚紀念醫院出具之診斷證明書1 份在卷可稽（見偵查卷第
    26頁），另告訴人所駕前開自用小客車之前擋風玻璃、後擋
    風玻璃、駕駛座車窗玻璃、駕駛座車門、左側後車門均遭損
    壞不堪使用，復有車牌號碼2E-0960 號自用小客車遭毀損之
    照片8 張附卷可按（見偵查卷第38至41頁），自堪信為真實
    。
(二)、再者，被告乘坐之車牌號碼7586-RM 號自用小客車確無後行
    李廂、顏色為深灰色，有車牌號碼7586-RM 號自用小客車之
    照片2 張在卷可佐（見偵查卷第36至37頁），衡諸常情，以
    本案案發時間已係晚上11點多之深夜而言，證人甲○○、丙○○誤以該車顏色為黑色，與經驗法則並無違背，況經本院
    向臺灣意美汽車股份有限公司函調與車牌號碼7586-RH 號同
    屬SUBARU廠牌、IMPREZA WRX 2.5L 4D 型式、96年出廠之同
    款車輛照片所示，該款車輛有後行李廂之設計，就車型外觀
    而言，絕非屬「無車尾」之車輛或休旅車，此有該公司99年
    3 月16日（99）速霸陸商字第0304號函暨檢附之照片3 張，
    以及車牌號碼7586-RH 號行車執照影本1 張附卷可憑（見本
    院卷第41至42頁，偵查卷第32頁），是告訴人證稱車牌號碼
    7586-RM 號該車即為本案犯案車輛，自無誤認之情事，至屬
    明確。
(三)、被告戊○○雖以前詞置辯，並提出97年12月13日晚上10時17
    分在桃園縣龜山鄉○○○路73號加油站加油之統一發票1 紙
    、該加油站監視錄影光碟及同日晚上10時24分在桃園縣龜山
    鄉大崗村大湖41之2 號「7-11便利商店」消費之統一發票 1
    紙，欲作為案發時不在場之佐證，惟證人丙○○於偵訊及本
    院審理時均證稱伊當日自晚上10時30分開始在前開「ＯＫ便
    利商店」值夜班，係在值班補貨時，目擊前述案發經過等語
    （見偵查卷第80頁，本院卷第65頁背面），於本院審理時並
    證稱伊當日沒有遲到也沒有早到，案發時間係在上班後一段
    時間伊進行補貨作業之時，應是在晚上11點多等語明確（見
    本院卷第67頁、第68頁背面），而告訴人於案發後5 到10分
    鐘內即進入「ＯＫ便利商店」求救，當時並以行動電話拍下
    店員丙○○之照片，此經證人即告訴人甲○○於本院審理時
    證述詳確（見本院卷第67頁背面），經本院勘驗告訴人提出
    之行動電話內存丙○○照片檔案，其結果該照片檔案顯示時
    間確係97年12月13日晚上11時26分，且上開行動電話待機畫
    面顯示之時間亦與本院法庭置放之時鐘所示時間相符，堪認
    上開照片所示時間並無造假之可能，有本院99年4 月16日審
    理筆錄之勘驗結果在卷可按（見本院卷第67頁背面、第74至
    75頁），再佐以告訴人於同日晚上11時31分曾以行動電話撥
    打110 報案，亦有告訴人持用之0000000000號行動電話門號
    通聯記錄1 份附卷可按（見偵查卷第56頁），並參酌告訴人
    甲○○證稱在上開「ＯＫ便利商店」前被毆打的時間約5 到
    10分鐘等語（見本院卷第67頁背面），以及證人丙○○證稱
    伊剛記下犯案車輛之車牌號碼後，被害人甲○○即進入便利
    商店內等情（見本院卷第66頁背面），綜據上證以觀，足認
    本件案發時間應係於97年12月13日晚上11時許，而非晚上10
    時30分許。是被告縱有於97年12月13日晚上10時17分、10時
    24分許在龜山鄉加油及購物之情事，然與本案案發時間已相
    距半小時以上，自不足以反證被告未與告訴人在國道1 號高
    速公路桃園路段處發生行車糾紛，進而毆打告訴人、砸毀告
    訴人車輛之事實，被告就於當日晚上確曾駕駛車牌號碼7586
    -RM 號自用小客車至本案案發現場附近，且目擊停放在上開
    「ＯＫ便利商店」前告訴人所有之車輛遭人砸毀等情均坦承
    不諱，卻供稱係於該日晚上10時24分購物後目賭上情云云，
    此與案發時間係晚上11時許顯然不符，被告自無可能事先預
    見半小時後始發生之事件，益證被告所辯情詞，均係事後卸
    責之詞，不足採信。
(四)、至於證人丁○○、乙○○固於本院審理時證稱：當日晚上 9
    時許，被告先駕車至桃園縣龜山鄉○○街199 號搭載丁○○
    返家，待晚上9 點30分左右共同驅車前往新莊富國路吳鴻儒
    工作之地點，搭載乙○○、吳泓儒，嗣由新莊返回龜山鄉加
    油，並於晚上10時20分許至前開「7-11便利商店」採買飲料
    等物，當時有看見對面「ＯＫ便利商店」前停放一台被砸毀
    之車輛，事後渠等即駛往高速公路交流道南下臺中地區遊玩
    云云（見本院卷第25至第29頁），惟證人乙○○另證稱：在
    被告抵達新莊前曾主動撥打電話詢問其人在哪裡，打完電話
    約5 至10分鐘後，被告就接到伊與吳泓儒等語（見本院卷第
    28頁背面），依卷附被告持用之0000000000號行動電話門號
    通聯紀錄所示（見偵查卷第53頁、第59至60頁），乙○○持
    用之0000000000號行動電話門號確於97年12月13日晚上9 時
    41分13秒至晚上9 時43分21秒撥打至被告持用之0000000000
    號行動電話門號，然彼時被告持用之0000000000號行動電話
    門號其通話起始基地台為桃園縣龜山鄉○○村○○路9 號 8
    樓頂，通話結束基地台為桃園縣龜山鄉○○○路361 號9 樓
    頂，通話起迄地點均位於桃園縣龜山鄉，相距新莊地區甚遠
    ，再依證人丁○○證稱：從伊住家到吳弘儒上班地點之車程
    至少要20分鐘等情（見本院卷第27頁）觀之，被告自無可能
    於當日晚上9 時43分許在龜山鄉與乙○○通話結束後，迅即
    於5 到10分鐘內抵達新莊地區搭載乙○○，足認證人丁○○
    、乙○○附和被告之說，證稱渠等係由新莊返回龜山鄉，於
    晚上10時20分許至前開「7-11便利商店」採買飲料時有發現
    「ＯＫ便利商店」前停放一台被砸毀之車輛云云，均係勾串
    迴護被告之詞，不足採信。
(五)、綜上所述，被告所辯情詞，無非事後卸責之語，委無可採。
    本件事證明確，其上開毀損、傷害及以強暴妨害人行使權利
    未遂之犯行均堪以認定，應予依法論科。
二、核被告之所為，係犯刑法第354 條之毀損他人物品罪、刑法
    第277 條第1 項之傷害罪及刑法第304 條第2 項、第1 項之
    以強暴妨害人行使權利未遂罪。被告與兩名真實姓名年籍不
    詳之成年男子就上開犯行，有犯意聯絡與行為分擔，為共同
    正犯。被告已著手實行強取告訴人之汽車鑰匙，阻止其開車
    離去而妨害其行使權利，惟因告訴人奮力取回鑰匙，因而未
    致犯罪既遂結果之所為，為未遂犯，爰依刑法第25條第2 項
    之規定，按既遂犯之刑減輕之。被告所犯前開毀損罪、傷害
    罪、強制未遂罪三罪間，犯意各別、行為互殊，應予分論併
    罰。茲審酌被告僅因行車糾紛，即夥同兩名男子持球棒砸毀
    告訴人之車輛，並毆打、踢踹告訴人，致告訴人所駕車輛之
    前擋風玻璃、後擋風玻璃、駕駛座車窗玻璃、駕駛座車門、
    左側後車門損壞不堪使用，並致告訴人受有臉、頭皮、眼睛
    及頸部挫傷、胸壁挫傷、左眼淤青、右側下巴浮腫之傷害，
    復為阻止告訴人開車離去，而強取汽車鑰匙未遂，造成告訴
    人財物受損，身體受傷，惡性非輕，且犯後否認犯行，一再
    飾謝狡辯，未具絲毫悔悟之意，兼衡被告犯罪之動機、手段
    、目的、生活狀況、智識程度等一切情狀，分別量處如主文
    所示之刑，並諭知易科罰金之折算標準，及依刑法第51條第
    5 款規定定其應執行之刑，併諭知易科罰金之折算標準，以
    示懲儆。至於未扣案之球棒，固為供被告及其共犯犯本件毀
    損罪、傷害罪所用之物，惟尚無證據證明現仍存在而未滅失
    ，無從證明為被告或其共犯所有之物，亦非屬違禁物，爰不
    予宣告沒收，併予敘明。
據上論斷，應依刑事訴訟法第299 條第1 項前段，刑法第28條、
第277 條第1 項、第304 條第2 項、第1 項、第354 條、第25條
第2 項、第51條第5 款、第41條第1 項前段，刑法施行法第1 條
之1 第1 項、第2 項前段，判決如主文。
本案經檢察官周芝君到庭執行職務。
中    華    民    國    99    年    6    月     11    日
                  刑事第五庭  法  官  劉淑玲
以上正本證明與原本無異。
如不服本判決應於收受判決後10日內向本院提出上訴書狀，並應
敘述具體理由。其未敘述上訴理由者，應於上訴期間屆滿後20日
內向本院補提理由書( 均須按他造當事人之人數附繕本) 「切勿
逕送上級法院」。
                              書記官  許婉茹
中    華    民    國    99    年    6     月    14    日
附錄本案論罪科刑法條：
刑法第277條：
傷害人之身體或健康者，處3 年以下有期徒刑、拘役或1 千元以
下罰金。
犯前項之罪因而致人於死者，處無期徒刑或7 年以上有期徒刑；
致重傷者，處3年以上10年以下有期徒刑。
刑法第304條：
以強暴、脅迫使人行無義務之事或妨害人行使權利者，處 3 年
以下有期徒刑、拘役或 3 百元以下罰金。
前項之未遂犯罰之。
刑法第354條：
毀棄、損壞前二條以外之他人之物或致令不堪用，足以生損害於
公眾或他人者，處2年以下有期徒刑、拘役或5百元以下罰金。

司法院資訊處製作；財團法人民間司法改革基金會備份。
